---
title: "Relatório trabalho prático 4"
author:
- César A. Galvão 19/0011572
- Gabriela Carneiro 18/0120816
date: "`r format(Sys.Date(), '%d de %B de %Y')`"
output:
  pdf_document: 
    toc: true
    toc_depth: 2
    number_sections: true
    keep_tex: yes
latex_engine: pdflatex
header-includes:
  \usepackage{helvet}
  \renewcommand\familydefault{\sfdefault}
include-before:
- '`\newpage{}`{=latex}'
---

\let\oldsection\section
\renewcommand\section{\clearpage\oldsection}

```{r setup, include=FALSE}
knitr::opts_chunk$set(echo = TRUE)
library(tidyverse)
library(kableExtra)
library(broom)

source("programa.R")
```


\begin{center} 

\textbf{Resumo} 

\end{center}

Nesta atividade foram implementadas em R métodos para geração de variáveis aleatórias. Primeiramente foi criado um algoritmo para geração de 200.000 números pseudo-aleatórios uniformemente distribuídos entre (0, 1) pelo método congruencial linear. Este algoritmo foi então utilizado para gerar variáveis aleatórias para diferentes distribuições de probabilidade. A partir dos números pseudo-aleatórios, foram geradas 200.000 variáveis aleatórias de Poisson e 200.000 variáveis aleatórias em distribuição exponencial, pelo método da transformação inversa. Para gerar as 200.000 variáveis aleatórias em distribuição Normal foram utilizados dois métodos: o método da rejeição e método polar. Todas as variáveis geradas pelos métodos foram analisadas por meio de histogramas e teste de aderência. Todos os testes confirmaram que as variáveis geradas seguem as suas distribuições de referência. Por fim, foram geradas tabelas de probabilidade para a distribuição normal pelos métodos de Integração Monte Carlo, polar e da rejeição. Por meio das simulações feitas, pode-se concluir que os métodos de geração das variáveis aleatórias são eficientes e que dos métodos de geração utilizados para a construção das tabelas de probabilidade, o polar é o menos eficiente.^[Todos os documentos desse relatório podem ser verificados no repositório https://github.com/cesar-galvao/Estatistica-computacional]


# Introdução

# Método

## Método EM  

## Amostrador de Gibbs  


# Resultados  




# Anexo A - código comentado {.unnumbered}


```{r codigo-comentado, eval = FALSE}

```


