---
title: "Relatório trabalho prático 1"
author:
- César A. Galvão 19/0011572
- Gabriela Carneiro 18/0120816
date: "`r format(Sys.Date(), '%d de %B de %Y')`"
output:
  pdf_document: 
    toc: true
    toc_depth: 2
    number_sections: true
    keep_tex: yes
latex_engine: pdflatex
header-includes:
  \usepackage{helvet}
  \renewcommand\familydefault{\sfdefault}
include-before:
- '`\newpage{}`{=latex}'
---

\let\oldsection\section
\renewcommand\section{\clearpage\oldsection}

```{r setup, include=FALSE}
knitr::opts_chunk$set(echo = TRUE)
library(tidyverse)
library(kableExtra)
```


\begin{center} 

\textbf{Resumo} 

\end{center}

Nesta atividade foram implementadas em R três métodos de ordenação -- seleção, inserção e QuickSort -- e seus desempenhos foram medidos por meio de tempo de execução, número de comparações entre elementos do vetor e número de movimentações dos elementos do vetor. Os três métodos foram testados com tamanhos variados de amostras, variando o tamanho de 500 a 50.000, assim como vetores previamente organizados de quatro formas: ordenados, ordenados de maneira inversa, parcialmente aleatorizados (cerca de 10% dos elementos têm posições aleatórias) e completamente aleatorizados. As duas últimas formas foram executadas 100 vezes e as medidas de interesse são representadas por suas médias. Enquanto (INSERIR AQUI OBSERVAÇÃO), observou-se que (INSERIR OUTRA OBSERVAÇÃO). Conclui-se que (INSERIR CONCLUSAO).^[Todos os documentos desse relatório podem ser verificados no repositório https://github.com/cesar-galvao/Estatistica-computacional]


# Introdução

## Métodos de ordenação

O ordenamento de dados tem papel crucial no campo das ciências da computação. Os vários tipos de algoritmos de ordenação diferem entre si em termos de eficiência, uso de memória, complexidade, dentre outros fatores. Por esse motivo, esses algoritmos tem sito extensamente analisados por meio de pesquisas. Nesse contexto, cada algoritmo desenvolvido para ordenamento de dados tem seus benefícios e limitações, sendo que o desempenho deles pode ser otimizado de diversas maneiras (Zutshi & Goswami, 2021)^[[Zutshi, A, Goswami, D. (2021) *Systematic review and exploration of new avenues for sorting algorithm*](https://www.sciencedirect.com/science/article/pii/S2667096821000355)].

Na ciência da computação, a eficiência entre algoritmos é comparada geralmente em termos do tempo de execução. Muitos dos algoritmos de ordenação têm complexidade linear ou quadrática. Destes muitos tem complexidade quadrática $O(n^2)$ como pior caso e complexidade linear como melhor caso, sendo que o desempenho dos algoritmos $O(n^2)$ tende a cair conforme a quantidade de dados aumenta. Ainda, alguns algoritmos tem a complexidade $O(n \log n)$ tanto no pior caso quanto em seu melhor caso (Zutshi & Goswami, 2021).

### Ordenação por seleção 

O método de ordenação por seleção percorre a sequencia de dados e "seleciona" cada elemento que não está em sua posição correta. Em seguida, ele o troca de lugar com o elemento que está na primeira posição. O algoritmo executa esse mesmo procedimento para o restante da lista de dados. 

Estas operações quando executadas têm complexidade quadrática, sendo que a busca pelo menor elemento da operação custa $n - 1$ passos na primeira iteração. Em seguida a operação custa $n - 2$ na segunda operação e assim por diante. Dessa forma, o custo total é dado pela soma da progressão aritmética $\sum\limits_{i = 1}^{n-1} a_i$ de razão $r = 1$, com $a_1 = 1$ e $a_{n-1} = (n-1)$. Dessa forma, o tempo de execução do algoritmo é:

\begin{equation}
  \frac{n(1+(n-1))}{2} = \frac{n^2}{2}
\end{equation}


### Ordenação por inserção 

Esse tipo de método de ordenação "insere" cada elemento desordenado dos dados em sua posição correta. Ou seja, esse tipo de ordenação tem como rotina base a inserção ordenada, que basicamente compara o elemento que está sendo ordenado com os elementos anteriores a ele e só efetua uma movimentação quando tal elemento é maior que elemento imediatamente e sua esquerda ou quando ele ocupa a primeira posição da sequência. As operaçãoes, assim como o método do ordenação por seleção, são de ordem quadrática, em seu pior caso. Em seu melhor caso, quando os elementos já estão ordenados, o custo total é de $O(n)$.

Assim como no caso de ordenação mencionado anteriomente, o custo total é dado pela soma da progressão aritmética $\sum\limits_{i = 1}^{n-1} a_i$ de razão $r = 1$, com $a_1 = 1$ e $a_{n-1} = (n-1)$. Dessa forma, o tempo de execução do algoritmo é:

\begin{equation}
  \frac{n(1+(n-1))}{2} = \frac{n^2}{2}
\end{equation}

### Quick Sort

O Quicksort geralmente é implementado recursivamente. Um pivô aleatório é escolhido e todos os elementos são reorganizados em torno do pivô em ordem crescente mantendo-o como referência. A escolha do pivô determina a complexidade do quicksort sendo que em algumas versões, nos melhores casos, o algoritmo tem complexidade de $O(n \log n)$. No entanto, se o pivô for selecionado em uma das extremidades da sequencia, ele passa a ter complexidade de $O(n^2)$. 

Escolher um pivô aleatorimente é um boa estratégia para diminuir significativamente a probabilidade de ocorrência do pior caso, já que, para o pior caso acontecer, o pivô escolhido deveria ser sempre o pior tendo uma probabilidade de ocorrência

\begin{equation}
  p = \frac{1}{n!}.
\end{equation}

### Comparação entre métodos de ordenação {#sec144}

Comparando os diferentes tipos de estratégia de ordenação, é esperado que o método de ordenação por seleção efetue menos trocas do que o método de ordenação por inserção, pois há uma troca apenas por iteração. Desse modo, o algoritmo efetua $n$ trocas. Já o método de inserção efetua ao menos uma troca por iteração.

Contudo, este efetua menos comparações do que o algoritmo de seleção, pois nem sempre o elemento a ser inserido de forma ordenada deve ir até o final do vetor. Isso só ocorre no pior caso, isto é, quando os elementos estão ordenado em ordem decrescente. O algoritmo de seleção precisa comparar todos os elementos restantes a cada iteração para determinar qual é o menor deles.

Ambos os métodos citados acima estão na mesma classe de complexidade ($O(n^2)$). No entanto, o método de inserção apresenta melhor desempenho do que o método de seleção na prática.

Entre os três métodos, o Quick Sort é o mais eficiente. Tendo uma complexidade de $O(n \log n)$, exceto no seu pior cenário, o método atinge a mesma complexidade dos outros dois tipos avaliados. 

# Método

## Testes de desempenho

Os testes de desempenho realizados para cada um dos algoritmos de ordenação tomaram em conta duas dimensões: tamanho de amostra e ordenação prévia do vetor a ser ordenado. 

Para poder comparar os métodos, três medidas foram feitas para todos os tamanhos de amostra: contagem da quantidade de movimentações, quantidade de comparações entre elementos e tempo de execução. Vetores ordenados nas duas direções tiveram testes realizados apenas uma vez, enquanto aqueles que possuíam algum elemento aleatório foram realizados cem vezes e os valores considerados para comparação são as médias dessas crm realizações de teste.

## Amostragem  

As amostras foram criadas utilizando a função `gera.amostra(size, ordem, seed)` disponível no código anexo. Os argumentos correspondem a tamanho, ordenamento e seed para a geracao da aleatoriedade desejada. A função retorna uma lista de dois elementos: o vetor e o método de ordenação desejado.  

O tamanho da amostra permitido na função é qualquer número inteiro. Não foram realizados controles para tamanho 0 e números negativos, porém qualquer número estritamente positivo tem retorno válido. Para os testes, foram utilizados cinco tamanhos de amostra: 500, 1.000, 5.000, 10.000 e 50.000.  

O argumento *ordem* da função recebe uma das quatro ordenações testadas, quais sejam: completamente ordenado, inversamente ordenado, completamente aleatorizado e parcialmente aleatorizado. Este caso compreende 10% de aleatorizacao dos elementos do vetor.  

## Implementação do método de seleção 

O método seleção foi implementado na função `selecao()`, que recebe a lista da função de amostragem como argumento. Inicialmente, o elemento $a_i, i = 1, 2, ..., n-1$, é tomado como mínimo ($min = i$) e é comparado aos elementos $a_j, j = 2, 3, ..., n$ seguintes. Se $a_j < a_{min}$, esses elementos são invertidos e o mínimo é redefinido, $min = j$. essas operações são realizadas em um laço `for` de dois níveis, conforme o código anexo.

## Implementação do método de inserção  

O método seleção foi implementado na função `insercao()`, que recebe a lista da função de amostragem como argumento. Considerando $i = 2, 3, ..., n$ como o iterador primário e $j = 1, 2, ..., n-1$, tem-se $x_i, x_j$ e $x_{\text{temp}}$. Na primeira iteração, defini-se $x_{\text{temp}} = x_i$. Enquanto $x_j$ e $j>0$, redefine-se $x_{j+1} = x_j$ e $j = j-1$ até que uma das condições não sejam mais satisfeitas. Neste momento, reatribui-se $x_{j+1} = x_{\text{temp}}$ e itera-se sobre o próximo valor de $i$.

## Implementação do Quicksort  

Este algoritmo foi implementado em dois níveis: a funcao `quick_base()`, objeto principal de análise, aplica o algoritmo enquanto `quick_completa()` permite o retorno das medidas de interesse. A ordenação inicia com a seleção de um pivô, aqui selecionado como a posição mediana do comprimento do vetor, e redistribui os elementos do vetor. Enquanto os elementos menores que o pivô são passados para a esquerda dele, os maiores são passados para a direita. Em seguida, a função recursivamente opera sobre os braços do vetor até que todo ele esteja ordenado.

# Resultados  

```{r junta-tabelas, include = FALSE}
options(scipen=999)

tabelas_conjuntas <- bind_rows(
  readRDS("dados gerados tp1/medias_iter.Rdata"),
  readRDS("dados gerados tp1/comps_simples.Rdata")
) %>%
  arrange(metodo, tamanho, ordenamento)%>%
  mutate(across(comparacoes:movimentacoes, round, 2),
        tamanho = as.factor(tamanho),
         metodo = case_when(
           metodo == "insercao" ~ "Inserção",
           metodo == "selecao" ~ "Seleção",
           metodo == "quicksort" ~ "QuickSort"
         ),
         ordenamento = case_when(
          ordenamento == "aleatorio" ~ "Aleatório", 
          ordenamento == "parcial" ~ "Parcial",
          ordenamento == "invertido" ~ "Invertido",
          ordenamento == "ordenado" ~ "Ordenado",
         ))

# simples <- readRDS("dados gerados tp1/comps_simples.Rdata")
# medias <- readRDS("dados gerados tp1/medias_iter.Rdata")
# 
# tabelas_conjuntas
```

## Tempo de execução  

Na medida em que o número de elementos nas amostras cresce, o tempo de execução das ordenações também cresce, conforme esperado. Quando as amostras são geradas com ordenação de elementos em ordem aleatória, é possível observar que para ordená-la os métodos de ordenação por inserção e QuickSort levam menos tempo que o método de seleção, fato que mostra que o metodo de seleção é mais oneroso que os outro dois. O mesmo pode ser observado quando as amostra está invertida, ordenada ou parcialmente ordenada. 

Porém, de forma inesperada para as amostras de tamando 50.000, o método de seleção levou mais tempo para ordenar as amostras que já estavam ordenadas do que as amostras que estavam completamente invertidas. Isso não é esperado, pois no caso das amostras invertidas tanto o método de seleção quanto o método se inserção tem seus piores cenários, tendo desempenho quadrático.


```{r grafico-tempo, message = FALSE, echo = FALSE, fig.align='center', fig.cap="Tempo de execução dos métodos desagregado por ordenamento original da amostra", out.width="75%"}
# x = ordenamento
# y = topico do grafico
# linha = algoritmo
# faceta = tamanho
tabelas_conjuntas %>%
  ggplot(aes(x = tamanho, y = tempo, group = metodo, color = metodo))+
  geom_line(size = 0.7)+
  labs(x="Tamanho", y="Tempo (s)", color = "Método") +
  scale_color_manual(values = c("#3d0159", "#2f96d6", "#c22b2b"))+ 
  theme_bw() +
  theme(axis.title.y=element_text(colour="black", size=12),
        axis.title.x = element_text(colour="black", size=12),
        axis.text = element_text(colour = '#383A46', size=8.5),
        panel.border = element_blank(),
        axis.line = element_line(colour = '#383A46'),
        panel.grid.minor = element_blank(),
        legend.position = "bottom")+
  facet_wrap(vars(ordenamento),nrow = 2, ncol = 2)
```


## Número de comparações  

Conforme pode ser observado na figura 2, o número de comparações também tende a crescer conforme o número de elementos das amostras aumenta. Ainda, para todos os tipos de amostra o método de seleção foi o que fez o maior número de comparações, principalmente para as amostras maiores de 10.000 e 50.000 elementos. Esse resultado já é esperado, conforme já citado no item 1.1.4 da introdução. Cabe apontar que, no caso do ordenamento Invertido, a linha correspondente ao método de Inserção está sobreposta àquela do método de Seleção.  

```{r grafico-comparacoes, message = FALSE, echo = FALSE, fig.align='center', fig.cap="Quantidade de comparações dos métodos desagregado por ordenamento original da amostra", out.width="75%"}
tabelas_conjuntas %>%
  ggplot(aes(x = tamanho, y = comparacoes/10^6, group = metodo, color = metodo))+
  geom_line(size = 0.7)+
  labs(x="Tamanho", y= expr("Comparações em" ~10^6), color = "Método") +
  scale_color_manual(values = c("#3d0159", "#2f96d6", "#c22b2b"))+ 
  theme_bw() +
  theme(axis.title.y=element_text(colour="black", size=12),
        axis.title.x = element_text(colour="black", size=12),
        axis.text = element_text(colour = '#383A46', size=8.5),
        panel.border = element_blank(),
        axis.line = element_line(colour = '#383A46'),
        panel.grid.minor = element_blank(),
        legend.position = "bottom")+
  facet_wrap(vars(ordenamento),nrow = 2, ncol = 2)

```

\break

## Número de movimentações  

De maneira análoga, o número de movimentações também deve crescer a medida que o número de elementos das amostras cresce. Na figura 3 é possível observar que o método de ordenação por inserção sempre faz o maior número de movimentações, conforme já citado anteriormente no item [1.1.4](#sec144) da introdução, principalmente quando as amostras estão invertidas, quando esse método tem complexidade quadrática. Nas amostras ordenadas, não houve movimentações o que já era esperado. Esse resuldado corrobora que as implementações da contagem das movimentações foram implementadas de forma correta no desenvolvimentos das funções dos três métodos de ordenação.  

```{r grafico-movimentacoes, message = FALSE, echo = FALSE, fig.align='center', fig.cap="Quantidade de movimentações dos métodos desagregado por ordenamento original da amostra", out.width="75%"}
tabelas_conjuntas %>%
  ggplot(aes(x = tamanho, y = movimentacoes/10^6, group = metodo, color = metodo))+
  geom_line(size = 0.7)+
  labs(x="Tamanho", y= expr("Movimentações em" ~10^6), color = "Método") +
  scale_color_manual(values = c("#3d0159", "#2f96d6", "#c22b2b"))+ 
  theme_bw() +
  theme(axis.title.y=element_text(colour="black", size=12),
        axis.title.x = element_text(colour="black", size=12),
        axis.text = element_text(colour = '#383A46', size=8.5),
        panel.border = element_blank(),
        axis.line = element_line(colour = '#383A46'),
        panel.grid.minor = element_blank(),
        legend.position = "bottom")+
  facet_wrap(vars(ordenamento),nrow = 2, ncol = 2)
```


# Conclusao

Comparar o que se esperava pelas medidas teóricas com o que foi calculado. Corrobora ou não?


# Anexo A - tabela com dados de execução dos algoritmos  {.unnumbered}

```{r tabela-dados-exec, echo = FALSE}
names(tabelas_conjuntas) <- c('Método', 'Tamanho', 'Ordenamento', 'Tempo', 'Comparações', 'Movimentações')

tabelas_conjuntas %>%
  knitr::kable(
    format = "latex",
    align = "lrccrr",
    booktabs = TRUE,
    longtable = TRUE,
    linesep = "",
    ) %>%
  kableExtra::kable_styling(
      position = "left",
      latex_options = c("striped", "repeat_header"),
      stripe_color = "gray!15"
    )
```


\newpage
# Anexo B - código comentado {.unnumbered}

O código a seguir está estruturado da seguinte forma:

1. Definição da função geradora de amostras e testes de funcionamento;  
2. Métodos de ordenamento;  
  2.1. Definição da função de seleção;  
  2.2. Definição da função de inserção;  
  2.3. Definição da função de quicksort;  
    2.3.1. Definição da função quicksort base;  
    2.3.2. Definição da função envoltória para realizar a medição de tempo e completar os demais outputs necessários;
3. Testes de comparação  
  3.1. Testes de comparação para amostras em ordem direta ou inversa;  
  3.2. Testes de comparação para amostras parcialmente ou totalmente aleatórias;  
  3.3. Cálculo das médias das medidas do item 3.2.  


```{r codigo-comentado, eval = FALSE}
# funcao geradora de amostras ----
gera.amostra <- function(size, ordem, seed){
  #funcao para facilitar teste de argumento ORDEM na funcao
  `%notin%` <- Negate(`%in%`)
  
  #opcoes de argumento
  opcoes <- c("ordenado", "invertido", "aleatorio", "parcial")
  #testa ordem da funcao
  if (ordem %notin% opcoes) { 
    stop("Selecione uma das opcoes possíveis: \nordenado, invertido, aleatorio ou parcial.",
         call. = FALSE)}
  
  if(missing(seed)){message("Argumento não usado: random seed.")} 
  else {set.seed(seed)}
  
  
  #testa tamanho da amostra
  if (size - as.integer(size) != 0){
    message("Tamanho de amostra será convertido para o \nmenor número inteiro mais próximo.")
  }
  #converte para realizar os calculos
  size <- as.integer(size)

  #gera amostra
  if (ordem == "ordenado"){
    vec <- 1L:size
} else if (ordem == "invertido"){
    vec <- size:1L
} else if (ordem == "aleatorio"){
    vec <- sample(c(1L:size), size)
} else if (ordem == "parcial") {
  vec <- 1L:size
  amostra <- sample(vec, size = as.integer(size*0.1))
  locais <- sample(as.integer(size*0.1)) 
  antigos_velhos <- matrix(c(amostra, locais), ncol = 2)
  vec[locais] <- antigos_velhos[,1]
  vec[amostra] <- antigos_velhos[,2]
    
  }
  return(list(amostra = vec, ordem = ordem))
}
## exemplos de amostras ----
gera.amostra(15L, "parcial") #uso correto sem seed
gera.amostra(15.2, "aleatorio", seed = 1234) #uso com decimal e com seed
gera.amostra(15L, "aleatorio", seed = 1234) #demonstra que o vetor é igual se o seed é igual
gera.amostra(15L, "aleatorio") #demonstra que o vetor é diferente sem seed fornecido
gera.amostra(10L, "cassildis") #demonstra interrupcao da execucao da funcao

# Metodos de ordenacao ----

## Selecao ----
selecao <- function(amostra, .show_all = FALSE){ 
  
  #amostra <- gera.amostra(size, ordem) - removido
  
  x <- amostra$amostra
  size <- length(amostra$amostra)
  
  # if (length(x) == 1){ - removido. Considerar apenas as amostrar geradas, numéricas
  #   x <- as.character(x)
  #   x <- unlist(strsplit(tolower(x), split = "*"))
  # }
  
  comparacoes <- 0
  movimentacoes <- 0 #copias, reatribuicoes
  t1 <- Sys.time()

  #tamanho do vetor
  n <- length(x)
  #loop de ordenacao
  for(i in 1:(n-1)){ #para i de 1 ao penultimo
    min = i#considere o primeiro como o menor
    for(j in (i+1):n){ #para j do segundo ao ultimo
      if(x[j] < x[min]) {#compara x[j] ao x[i] (considerado minimo)
        min <- j #se x[j] for menor, o indice minimo deve ser j
      }
      comparacoes <- comparacoes+1 #aumenta o contador de comparacoes
    }
    temp <- x[min] #objeto temporario com o menor valor - COPIA
    movimentacoes <- movimentacoes + 1
    
    #objetos originais para comparacao
    xmin_antigo <- x[min]
    xi_antigo <- x[i]
    
    #objetos novos apos reposicionamento - REPOSICIONAMENTOS (talvez)
    x[min] <- x[i] #antigo indice do minimo se torna o maior valor
    x[i] <- temp #antigo indice maior recebe valor minimo, 
                 ## armazenado na variavel temporaria
    
    #testa se houve reposicionamento
    if(xmin_antigo != x[min]){movimentacoes <- movimentacoes + 1}
    if(xi_antigo != x[i]){movimentacoes <- movimentacoes + 1}
  }
  t <- Sys.time()-t1
  
  if(.show_all == FALSE){
    return(data.frame(
      metodo = "selecao",
      tamanho = size,
      ordenamento = amostra$ordem,
      # objeto_original = amostra,
      # objeto_ordenado = x,
      tempo = t,
      comparacoes = comparacoes,
      movimentacoes = movimentacoes)
    )
  } else {
    return(list(
      metodo = "selecao",
      tamanho = size,
      ordenamento = amostra$ordem,
      objeto_original = amostra$amostra,
      objeto_ordenado = x,
      tempo = t,
      comparacoes = comparacoes,
      movimentacoes = movimentacoes)
    )
  }
}

### exemplo ----
amostra <- gera.amostra(20, "parcial", seed = 1234)
selecao(amostra)
selecao(amostra, .show_all = T)


## Insercao ----

insercao <- function(amostra, .show_all = FALSE){
  x <- amostra$amostra
  size <- length(amostra$amostra)
  comparacoes <- 0
  movimentacoes <- 0 #copias, reatribuicoes
  t1 <- Sys.time()
  
  #tamanho do vetor
  n <- length(x)
  #loop de ordenacao
  for(i in 2:n){ # a partir de i = 2
    temp = x[i] # selecione o i-esimo
    movimentacoes <- movimentacoes+1
    j = i-1
    
    while(x[j] > temp && j > 0){ #
      comparacoes <- comparacoes+1
      x[j+1] <- x[j]
      movimentacoes <- movimentacoes+1
      j <- j-1
    }
    comparacoes <- comparacoes+1
    #1 comparacao se x[j] > temp == FALSE
    x[j+1] <- temp
    movimentacoes <- movimentacoes+1
  }
  
  
  t <- Sys.time()-t1
  
  if(.show_all == FALSE){
    return(data.frame(
      metodo = "insercao",
      tamanho = size,
      ordenamento = amostra$ordem,
      # objeto_original = amostra,
      # objeto_ordenado = x,
      tempo = t,
      comparacoes = comparacoes,
      movimentacoes = movimentacoes)
    )
  } else {
    return(list(
      metodo = "insercao",
      tamanho = size,
      ordenamento = amostra$ordem,
      objeto_original = amostra$amostra,
      objeto_ordenado = x,
      tempo = t,
      comparacoes = comparacoes,
      movimentacoes = movimentacoes)
    )
  }
}

### exemplo ----
amostra <- gera.amostra(20, "invertido", seed = 1234)
insercao(amostra)
insercao(amostra, .show_all = T)

## QuickSort ----


quicksort_base <- function(vetor, esq = 1, dir = length(vetor), 
                      movimentacoes = 0, comparacoes = 0){
  
  pivot <- vetor[as.integer((esq+dir)/2)] # pega ponto médio como pivo
  i <- esq
  j <- dir
  
  while(i <= j){
    #compara i com j no while(i <= j)
    comparacoes <- comparacoes+1 
    
    # enquanto o pivo for maior que o numero à esquerda
    # avanca com i até achar um numero maior que o pivot
    # compara x[i] com pivot
    while(vetor[i] < pivot){
      i <- i+1 
      comparacoes <- comparacoes+1 
    }
    
    # enquanto o pivo for menor que o numero à direita
    # retrocede com j até achar um numero menor que o pivot
    # compara x[j] com pivot
    while(vetor[j] > pivot){ 
      j <- j-1 
      comparacoes <- comparacoes+1 
    }
    
    #se o índice i for menor que o índice j
    #realiza movimentacoes
    #prossegue com os contadores
    if(i <= j){ 
      temp <- vetor[i] 
      vetor[i] <- vetor[j]
      vetor[j] <- temp
      if(i<j){movimentacoes <- movimentacoes+3}
      i <- i + 1 
      j <- j - 1
    } 
    # #se os indices forem iguais
    # #cruza os apontadores
    # if(i == j){ 
    #   i <- i + 1 
    #   #j <- j - 1
    # }
  }
  
  # prints pra auditoria de um digito que estava escapando do ordenamento
  #print(vetor)
  #print(glue::glue("i = {i}, j = {j}, pivot = {pivot}, es = {esq}, dir = {dir}"))
  
  #quicksort da esquerda
  if(esq < j){
    resultado <- quicksort_base(vetor, esq = esq, dir = j, 
                           movimentacoes = movimentacoes, comparacoes = comparacoes)
    vetor <- resultado$vetor
    movimentacoes <- resultado$movimentacoes
    comparacoes <- resultado$comparacoes
  }
  #quicksort da direita
  if(i < dir){
    resultado <- quicksort_base(vetor, esq = i, dir = dir, 
                           movimentacoes = movimentacoes, comparacoes = comparacoes)
    vetor <- resultado$vetor
    movimentacoes <- resultado$movimentacoes
    comparacoes <- resultado$comparacoes
  }
  return(list(
    vetor = vetor,
    movimentacoes = movimentacoes,
    comparacoes = comparacoes
  ))
}

quick_completa <- function(amostra, .show_all = FALSE){
  
  vetor <- amostra$amostra
  
  t1 <- Sys.time()
  resultados <- quicksort_base(vetor)
  t <- Sys.time()-t1
  
  if(.show_all == FALSE){
    return(data.frame(
      metodo = "quicksort",
      tamanho = length(amostra$amostra),
      ordenamento = amostra$ordem,
      # objeto_original = amostra$amostra,
      # objeto_ordenado = resultados$vetor,
      tempo = t,
      comparacoes = resultados$comparacoes,
      movimentacoes = resultados$movimentacoes)
    )
  } else {
    return(list(
      metodo = "quicksort",
      tamanho = length(amostra$amostra),
      ordenamento = amostra$ordem,
      objeto_original = amostra$amostra,
      objeto_ordenado = resultados$vetor,
      tempo = t,
      comparacoes = resultados$comparacoes,
      movimentacoes = resultados$movimentacoes)
    )
  }
}

### exemplo
amostra <- gera.amostra(20, "parcial", seed = 1234)
quick_completa(amostra)
quick_completa(amostra, .show_all = T)

# Limpeza ----
rm(list=setdiff(ls(), c("gera.amostra", "selecao", "insercao", 
                        "quicksort_base", "quick_completa")))
gc()

# Testes de comparação ----

# tamanhos de vetores: 0.5K, 1K, 5K, 10K, 50K
tamanhos <- c(500L, 1000L, 5000L, 10000L, 50000L)
# ordenações possiveis: ordenados, 10% desordenados, aleatorio, e ordem invertida
ordens_simples <- c("ordenado", "invertido")
ordens_medias <- c("parcial", "aleatorio")


## computa tabela de ordenacoes simples se arquivo nao existe ----
if(!dir.exists("./dados gerados tp1/")){
  dir.create("./dados gerados tp1/")}

if(!file.exists("trabalho pratico 1/dados gerados tp1/comps_simples.Rdata")){

  comps_simples <- data.frame()
  
  ### loop de amostras nao aleatorizadas ----
    
  for(i in tamanhos[1:5]){ #poderia ser otimizado para nao gerar amostras toda vez
      for(j in ordens_simples){
       amostra <- gera.amostra(i,j, seed = 12345)
       comps_simples <- rbind(comps_simples, selecao(amostra), 
                              insercao(amostra), quick_completa(amostra))
    }
  }

  
  ### salva o arquivo, se nao existe ----
  saveRDS(comps_simples, "trabalho pratico 1/dados gerados tp1/comps_simples.Rdata")

} else {comps_simples <- readRDS("trabalho pratico 1/dados gerados tp1/comps_simples.Rdata")}

## computa tabela com multiplas iteracoes nos casos aleatorizados se nao existe ----
if(!file.exists("trabalho pratico 1/dados gerados tp1/comps_iter.Rdata")){

  comps_iter <- data.frame()
  
  ### loop amostras aleatorizadas
  for(k in 1:100){
    #print(paste("k = ", k)) - para auditoria
    for(i in tamanhos[1:5]){ #poderia ser otimizado para nao gerar amostras toda vez
      #print(paste("i = ", i)) - para auditoria
      for(j in ordens_medias){
        amostra <- gera.amostra(i,j, seed = k)
        comps_iter <- rbind(comps_iter, selecao(amostra), 
                            insercao(amostra), quick_completa(amostra))
        #COMO NO ANTERIOR, BOTAR TODOS NO RBIND
      }
    }
  }
  

  
  ### salva o arquivo, se nao existe ----
  saveRDS(comps_iter, "trabalho pratico 1/dados gerados tp1/comps_iter.Rdata")

} else {comps_iter <- readRDS("trabalho pratico 1/dados gerados tp1/comps_iter.Rdata")}

## calculo das médias dos casos aleatorizados ----
library(dplyr)
medias <-comps_iter %>%
  group_by(metodo, tamanho, ordenamento)%>%
  summarise(across(tempo:movimentacoes, mean))

saveRDS(medias, "trabalho pratico 1/dados gerados tp1/medias_iter.Rdata")

# limpeza do ambiente, deixar apenas funcoes e objetos finais

rm(list=setdiff(ls(), c("gera.amostra", "selecao", "insercao", 
                        "quicksort_base", "quick_completa",
                        "comps_iter", "comps_simples", "medias")))
gc()

```


