---
title: "Relatório trabalho prático 2"
author:
- César A. Galvão 19/0011572
- Gabriela Carneiro 18/0120816
date: "`r format(Sys.Date(), '%d de %B de %Y')`"
output:
  pdf_document: 
    toc: true
    toc_depth: 2
    number_sections: true
    keep_tex: yes
latex_engine: pdflatex
header-includes:
  \usepackage{helvet}
  \renewcommand\familydefault{\sfdefault}
include-before:
- '`\newpage{}`{=latex}'
---

\let\oldsection\section
\renewcommand\section{\clearpage\oldsection}

```{r setup, include=FALSE}
knitr::opts_chunk$set(echo = TRUE)
library(tidyverse)
library(kableExtra)
```


\begin{center} 

\textbf{Resumo} 

\end{center}

Nesta atividade foram implementadas em R três métodos de ordenação -- seleção, inserção e Quick Sort -- e seus desempenhos foram medidos por meio de tempo de execução, número de comparações entre elementos do vetor e número de movimentações dos elementos do vetor. Os três métodos foram testados com tamanhos variados de amostras, variando o tamanho de 500 a 50.000, assim como vetores previamente organizados de quatro formas: ordenados, ordenados de maneira inversa, parcialmente aleatorizados (cerca de 10% dos elementos têm posições aleatórias) e completamente aleatorizados. As duas últimas formas foram executadas 100 vezes e as medidas de interesse são representadas por suas médias. Enquanto o método de seleção fez maior número de comparações, observou-se que o método de inserção fez maior número e movimentações. Conclui-se que o método de ordenação por Quick sort é o mais eficiente dos três que foram analisados.^[Todos os documentos desse relatório podem ser verificados no repositório https://github.com/cesar-galvao/Estatistica-computacional]



gerador congruencial: sistema de arquivo x relogio


# Introdução

O que são v.a.
Como numeros aleatórios são gerados
números pseudoaleatórios
Utilidades de numeros aleatórios

# Método

Incluir a função de probabilidade/densidade e o algoritmo de forma genérica

## Geração de variável aleatória uniforme  

```{r uniforme-congruencial, echo = FALSE}

uniforme <- function(n){
  
  x <- c()
  
  a <- 16807
  m <- 2^31 -1
  
  # se tem o arquivo com seed, pega o seed k do arquivo
  # Se nao tiver arquivo, gera o arquivo e escreve o seed
  # seed começa com o relogio
  # Os que extrapolarem inserir no arquivo
  
  if (file.exists("./trabalho pratico 2/seeds.csv")){
    y <- read.csv("./trabalho pratico 2/seeds.csv")[,2]
  } else {
    y <- as.numeric(Sys.time())
  }
  
  for (i in 1:n){
    y <- (a*y)%%m
    x[i] <- y/m
  }
  
  #guardar o ultimo y num arquivo
  write.csv(y, "./trabalho pratico 2/seeds.csv")
  
  return(x)
}


```


## Geração de variável aleatória Poisson  

```{r poisson, echo = FALSE}

# acumulada_poisson <- function(lambda){
#   p <- exp(-lambda)
#   acum <- p
#   for(i in 1:lambda){
#     p <- (p*lambda)/i
#     acum <- acum+p
#   }
#   return(acum)
# }

# INSERIR POSSIBILIDADE DE AUMENTAR O TAMANHO DA AMOSTRA.
poisson <- function(lambda){
  
  if(!is.integer(lambda)){
    message("Usando a parte inteira do lambda fornecido.")
    lambda <- as.integer(lambda)
  }
  
  #tamanho da amostra vai mudar aqui?
  p <- exp(-lambda)
  U <- uniforme(1)
  f <- p
  
  i <- 0
  
  # testa se o número está na média
    while (U >= f){
      p <- (p*lambda)/(i+1)
      f <- f+p
      i <- i+1
    }
    return(i)
  # se maior, seguir i = i+1
  # se menor, o contrário
}

```


## Geração de variãvel aleatória exponencial  

```{r exponencial, echo = FALSE}

geraexp <- function(n, lambda){
  u <- uniforme(n)
  
  saida <- -log(u)/lambda
  
  return(saida)
}

```


## Geração de variável aleatória Normal  

```{r normal-padrao, echo = FALSE}



```

tabelas variando de 0 a 3.99, com passos de 0.01

### Método polar  

### Método da rejeição  

### F.D.A. integração de Monte Carlo  

### F.D.A. estimada pelo método polar  

### F.D.A. estimada pelo método da rejeição  

# Resultados  

Teste das gerações numeros aleatorios:
- histograma x densidade teorica
- teste de aderência


# Conclusao




# Anexo A - código comentado {.unnumbered}

O código a seguir está estruturado da seguinte forma:

1. Estrutura


```{r codigo-comentado, eval = FALSE}

```


